【裁判字號】    91,上易,3327
【裁判日期】    920129
【裁判案由】    詐欺
【裁判全文】
灣高等法院刑事判決                          九十一年度上易字第三三二七號
    上  訴  人  臺灣臺北地方法院檢察署檢察官
    被      告  丙○○  男  民.
右上訴人因被告詐欺案件，不服臺灣臺北地方法院九十一年度易字第六三五號，中華
民國九十一年十一月一日第一審判決（起訴案號：臺灣臺北地方法院檢察署八十九年
度偵字第二四四四五號、九十年度偵字第一八八八、三七二四、一二五四八號），提
起上訴，本院判決如左：
    主  文
原判決撤銷。
丙○○連續意圖為自己不法之所有，以詐術使人將本人之物交付，處有期徒刑捌月。
    事  實
一、丙○○係「鴻福健康事業股份有限公司」（下簡稱鴻福公司）之負責人，竟意圖
    為自己不法所有，並基於概括之犯意，自民國八十八年三月間起至同年七月間止
    ，僱用不知情之卓聖容、李金春分別擔任鴻福公司之營業處長、業務員，提供內
    容為「鴻福公司與聯愛連鎖綜合醫院結合，提供會員健診暨醫療服務，且鴻福公
    司已委託元富證券公司輔導上櫃，九十年可掛牌，股票將漲至每股新臺幣（下同
    ）三十元及公司可加價買回股東所認購之股票」等不實之公司文宣，利用卓聖容
    、李金春以每股十元之價格，連續向丁○○、乙○○、甲○○等招攬認購鴻福公
    司未上市股票，使丁○○、乙○○及甲○○信以為真，誤以鴻福公司確實與聯愛
    綜合醫院結合，並提供會員健診暨醫療服務，且已委託元富證券公司輔導上櫃，
    九十年可掛牌，股票將漲至每股三十元及公司可加價買回股東所認購之股票等事
    實，而依序由丁○○、乙○○、甲○○分別以一百萬元（八十八年三月三十一日
    以信用卡繳付五萬元、八十八年四月五日以支票繳付十萬元、八十八年五月一日
    以支票繳付三十五萬元、八十八年五月十九日以信用卡繳付三十萬元、八十八年
    六月三十日以支票繳付二十萬元）、二十五萬元（八十八年四月二日以信用卡繳
    付五萬元及以支票繳付十萬元、八十八年六月十一日繳付五萬元、八十八年六月
    二十六日繳付五萬元）、五十四萬元（八十八年六月十日繳付三十萬元、八十八
    年七月五日繳付二十四萬元）購買鴻福公司之股票，嗣丁○○、乙○○、甲○○
    發現鴻福公司經營情況與前開文宣廣告不符，要求鴻福公司將股票買回，卻遭丙○○拒絕，丁○○、乙○○、甲○○始知受騙。
二、案經丁○○、乙○○、甲○○訴由臺灣臺北地方法院檢察署檢察官偵查起訴。
    理  由
一、訊據被告丙○○矢口否認有前開詐欺犯行，辯稱：前開宣傳資料係鴻福公司規劃
    之藍圖，伊始終按照計畫在實行，並未以不實之文宣內容詐騙告訴人等，且鴻福
    公司於九二一大地震前業務員有近二百名，業務員在外之言行可能與公司的原意
    不符，另外公司文宣部分委由廣告公司為之，部分由業務員自己以電腦擅打，公
    司雖有疏失，但難以掌握。再關於聯愛綜合醫院部分，亦非杜撰，是張瑞天找伊
    合作，嗣因該醫院股東本身有問題，無法成立，伊即找山本診所代替，以其他方
    案解決，非蓄意詐欺云云。惟查：
(一)右揭事實，業據告訴人丁○○、乙○○、甲○○指訴綦詳，並經證人卓聖容、李
    金春證述屬實，復有證交稅代徵稅額繳款書影本、鴻福公司股東暨會員通知書、
    鴻福健康休閒世界股東獲利及保障書、鴻福公司增資辦法暨投資報酬率分析、鴻
    福機構公告書、鴻福健康休閒世界規劃藍圖等影本、元富證券股份有限公司函文
    影本、經濟部公司執照、臺北市政府營利事業登記證等在卷可稽。
(二)證人張瑞天於法務部調查局臺南縣調查站證稱：「就我所知，聯愛醫院與鴻福公
    司並無業務往來」、「就我所知，聯愛醫院並無和鴻福公司有協議經營會員卡生
    意之情形，且由於新營市部分尚未營運，故並無優待醫療就診行為」等語，於原
    審調查時證稱：「因為當時聯愛醫院還在裝潢根本還沒有談到業務或者是策略聯
    盟的事情」等語，足認鴻福公司廣告文宣所指與聯愛連鎖綜合醫院結合，提供會
    員健診暨醫療服務部分，內容不實，難認被告無詐欺之故意。至被告雖另辯稱因
    聯愛醫院股東本身有問題，無法成立，乃找山本診所代替，以其他方案解決云云
    ，惟鴻福公司既無法與聯愛連鎖綜合醫院結合，提供會員健診暨醫療服務，即不
    得於廣告文宣內大肆宣染，且「連鎖綜合醫院」與「診所」之規模、醫療品質及
    服務性質並不相同，二者亦不具代替性，被告執此爭辯，亦不足取。
(三)鴻福公司之前開文宣雖載明該股票已委託元富證券公司輔導上櫃，九十年可掛牌
    之宣傳部分云云，惟經法務部調查局臺北市調查處函詢元富證券股份有限公司結
    果，據覆稱：「貴處所詢鴻福健康事業股份有限公司上櫃第二類股乙事，經查本
    公司並無承辦輔導該公司上櫃第二類股」之情，有元富證券股份有限公司八十九
    年九月二十一日（８９）元證字第一六一五號函在卷可稽，亦見鴻福公司所稱該
    公司已委託元富證券公司輔導上櫃，九十年可掛牌等情，乃虛構之事實。
(四)鴻福公司之前開文宣固另指該公司發行之股票將漲至每股三十元及公司可加價買
    回股東所認購之股票云云，惟查公司發行之股票市值未來上漲或下跌，主要決定
    於市場交易機制，並非可得確定將來可漲至一定市值，且公司法規定除有特別法
    定情形外，公司不得自將股份收買及收回，是以鴻福公司所稱發行之股票將漲至
    每股三十元及公司可加價買回股事所認購之股票等宣傳，亦屬虛妄，其有施用詐
    術，使人陷於錯誤之犯行，亦至為明灼。
(五)被告於法務部調查局臺北市調查處供稱：「此份文宣所云均屬真實，但係員工自
    行整理繕打，內容公司完全認可」等語，乃事後否認上情，辯稱：公司文宣部分
    委由廣告公司為之，部分由業務員自己以電腦擅打，公司雖有疏失，但難以掌握
    云云，無非空言，不足採信。
(六)綜上所述，被告利用卓聖容、李金春持前開鴻福公司與聯愛連鎖綜合醫院結合、
    提供會員健診暨醫療服務、且鴻福公司已委託元富證券公司輔導上櫃、九十年可
    掛牌、股票將漲至每股三十元及公司可加價買回股東所認購之股票等虛構不實文
    宣，對告訴人等聳恿投資，已足使告訴人等陷於投資鴻福公司日後將可獲利之錯
    誤，並發生不可預期之損失，自難辭詐欺之責。被告所辯顯係卸責之詞，諉無足
    採。本件事證明確，被告犯行堪以認定。
二、核被告所為，係犯刑法第三百三十九條第一項之意圖為自己不法之所有，以詐術
    使人將本人之物交付罪。被告僱用不知情之卓聖容、李金春向告訴人等實施犯罪
    ，為間接正犯。被告先後多次詐欺犯行，時間緊接，手段相若，犯罪構成要件相
    同，顯係基於概括犯意反覆為之，應依連續犯之規定論以一罪，並加重其刑。
三、原審據以論罪科刑，固非無見。惟查：被告向丁○○、乙○○、甲○○詐騙之金
    額分別為一百萬元、二十五萬元及五十四萬元，合計高達一百七十九萬元，且事
    後僅償付告訴人甲○○七萬元，餘則分文未償，惡性非輕，乃原判決僅量處被告
    有期徒刑六月，並諭知易科罰金之折算標準，殊嫌過輕，自有未洽。公訴人上訴
    意旨，執此指摘原判決不當，為有理由，應予撤銷改判。爰審酌被告犯罪之動機
    、目的、手段、詐騙之金額以及迄今尚未與告訴人等達成和解等一切情狀，量處
    如主文第二項所示之刑。
據上論斷，應依刑事訴訟法第三百六十九條第一項前段、第三百六十四條、第二百九
十九條第一項前段、刑法第三百三十九第一項，罰金罰鍰提高標準條例第一條前段，
判決如主文。
本案經檢察官曾忠己到庭執行職務。
中      華      民      國    九十二    年      一      月    二十九    日
                              台灣高等法院刑事第六庭
                                  審判長法  官  陳  春  秋
                                        法  官  王  麗  莉
                                        法  官  高  明  哲
右正本證明與原本無異。
不得上訴。
                                        書記官  李  垂  福
中      華      民      國    九十二    年      一      月     三十     日
附錄：本案論罪科刑法條全文
刑法第三百三十九條
意圖為自己或第三人不法之所有，以詐術使人將本人或第三人之物交付者，處五年以
下有期徒刑、拘役或科或併科一千元以下罰金。
以前項方法得財產上不法之利益或使第三人得之者，亦同。
前二項之未遂犯罰之。


司法院資訊處製作；財團法人民間司法改革基金會備份。
